臺灣臺北地方法院刑事判決
111年度訴字第180號
公  訴  人  臺灣臺北地方檢察署檢察官
被      告  劉培倫



選任辯護人  張國璽法扶律師(法扶律師)            
上列被告因毒品危害防制條例案件，經檢察官提起公訴（110年
度偵字第33536號、110年度偵字第33537號），本院判決如下：
    主  文
劉培倫犯如附表一所示之罪，分別處如附表一「罪名及宣告刑」
欄所示之刑。應執行有期徒刑參年捌月。
扣案如附表二所示之物，沒收銷燬；扣案如附表三所示之物，均
沒收；未扣案犯罪所得新臺幣參仟貳佰元沒收，於全部或一部不
能沒收或不宜執行沒收時，追徵其價額。
    事  實
一、劉培倫明知大麻為毒品危害防制條例列管之第二級毒品，依
    法不得販賣、意圖販賣而持有，竟分別為下列行為：
  ㈠基於販賣第二級毒品大麻以營利之犯意，於民國110年8月23
    日晚上5時3分許，持用如附表三編號1所示行動電話裝設之M
    essenger通訊軟體與潘姵君聯繫，約定以新臺幣（下同）32
    00元之價格售予2公克第二級毒品大麻後，由潘姵君呼叫不
    知情LALAMOVE快遞人員前往劉培倫位於臺北市○○區○○街00巷
    00弄0號住處取貨，再由潘姵君於同日晚上5時3分、7時28分
    ，以其中國信託商業銀行帳號000000000000號帳戶，分別轉
    帳2000元、1200元至劉培倫國泰世華商業銀行帳號00000000
    0000號帳戶內，而完成交易。
  ㈡基於意圖販賣而持有第二級毒品大麻之犯意，於110年10月底
    某日晚上7時許，再其上址住處，向真實姓名年籍不詳綽號
    「林翔森」之男子，以每公克1,200元之價格，販入第二級
    毒品大麻200公克，擬伺機轉售予不特定人以賺取差價牟利
    而持有之。嗣經警於110年11月9日持臺灣臺北地方法院核發
    之搜索票，前往其上址住處執行搜索，扣得如附表二、三所
    示之物，始悉上情。
二、案經臺北市政府警察局士林分局報告臺灣臺北地方檢察署檢
    察官偵查起訴。
    理  由
一、證據能力
　　本院引用被告以外之人於審判外之陳述，業經檢察官、被告
    劉培倫及辯護人於本院審理期日均同意有證據能力（見本院
    卷第131至135頁），本院審酌該等證據作成之情況，核無違
    法取證或其他瑕疵，且與待證事實具有關聯性，認為以之作
    為證據為適當，依刑事訴訟法第159條之5規定，均有證據能
    力。其餘認定本案犯罪事實之非供述證據，查無違反法定程
    序取得之情，依刑事訴訟法第158條之4規定反面解釋，亦具
    有證據能力。　　
二、認定犯罪事實所憑之證據及理由
    上開犯罪事實，業據被告於警詢、偵查及本院審理時均坦承
    不諱(見偵卷第13至15、17至26、91至93頁，本院卷第60至6
    1、131頁)，並經證人潘姵君瑜警詢及偵查中證述明確(見偵
    卷第39至42、117至118頁)，且有通訊軟體MESSENGER對話紀
    錄截圖照片、被告國泰世華帳戶交易明細、潘姵君中國信託
    帳戶明細、法務部調查局濫用藥物實驗室110年12月17日調
    科壹字第11023016950號鑑定書、扣案如附表二、三所示之
    物在卷可憑(見偵卷第47至48、109、130、169頁)，足認被
    告上開任意性自白與事實相符，堪以採信。本案事證明確，
    被告上開犯行，均堪認定，應予依法論科。
三、論罪科刑
  ㈠被告就事實欄一㈠所為，係犯毒品危害防制條例第4條第2項之
    販賣第二級毒品罪；就事實欄一㈡所為，係犯毒品危害防制
    條例第5條第2項意圖販賣而持有第二級毒品罪。被告就事實
    欄一㈠販賣前持有第二級毒品之低度行為，為其販賣之高度
    行為所吸收，不另論罪。被告所犯上開2罪，犯意各別、行
    為互殊，應分論併罰。
  ㈡刑之減輕事由：　　
　1.被告就事實欄一㈠、㈡，於偵查及本院審理時，均自白上開犯
    罪，爰依毒品危害防制條例第17條第2項規定，均減輕其刑
    。
　2.按刑法第59條規定犯罪之情狀可憫恕者，得酌量減輕其刑，
    其所謂「犯罪之情狀」，與同法第57條規定科刑應審酌之一
    切情狀，並非有截然不同之領域，於裁判上酌減其刑時，應
    就犯罪之一切情狀，予以全盤考量，審酌其犯罪有無可憫恕
    之事由（即有無特殊之原因與環境，在客觀上足以引起一般
    同情，以及宣告法定低度刑，是否猶嫌過重等等），以為判
    斷（最高法院95年度台上字第6157號判決意旨參照）。而販
    賣第二級毒品罪，其法定刑為「無期徒刑或十年以上有期徒
    刑，得併科新臺幣一千五百萬元以下罰金」，然同為販賣第
    二級毒品之人，其原因動機不一，犯罪情節未必盡同，或有
    大盤毒梟者，亦有中、小盤之分，甚或僅止於吸毒者友儕間
    為求互通有無之有償轉讓者亦有之，其販賣行為所造成危害
    社會之程度自屬有異，法律科處此類犯罪，所設之法定最低
    本刑相同，不可謂不重。於此情形，倘依其情狀處以有期徒
    刑，即足以懲儆，並可達防衛社會之目的者，自非不可依客
    觀之犯行與主觀之惡性二者加以考量其情狀，是否有可憫恕
    之處，適用刑法第59條之規定酌量減輕其刑，期使個案裁判
    之量刑，能斟酌至當，符合比例原則。查被告就事實欄一㈠
    所犯販賣第二級毒品罪，次數僅1次，金額不高，實際售出
    之毒品數量尚屬零星小額，對社會造成之不良影響尚非甚鉅
    ，即被告實屬下游之毒販，其主觀惡性或造成毒品擴散之危
    害，如與中、大盤商藉販毒獲取暴利相較，顯然較低，在客
    觀上確足以引起一般之同情，情堪憫恕，爰依刑法第59條規
    定減輕其刑，並依法遞減輕之。
　3.另被告於警詢時雖供稱其毒品來源為林翔森，然經臺灣臺北
    地方檢察署檢察官偵查後，認該案僅有被告單一指訴，犯罪
    嫌疑不足，並未因被告之供述而查獲林翔森所涉毒品危害防
    制條例犯行等情，有臺灣臺北地方檢察署111年3月17日北檢
    邦岡110偵33537字第1119023423號、111年4月18日北檢邦岡
    110偵33536字第1119033464號函及臺灣臺北地方檢察署111
    年度偵字第10127號不起訴處分書在卷可憑(見本院卷第53、
    87、109至111頁)。從而，本案並無因被告供出毒品來源而
    查獲其他正犯或共犯之情形，無從依毒品危害防制條例第17
    條第1項之規定減輕其刑。
　㈢爰審酌被告明知毒品對於人體身心之殘害頗大，竟無視國家
    禁令，而為本件販賣第二級毒品及意圖販賣而持有第二級毒
    品犯行，戕害他人身體健康，並助長毒品氾濫，應予非難，
    惟念被告犯後均坦承犯行，犯後態度度尚佳，兼衡被告之犯
    罪動機、目的、手段、持有及販賣毒品之數量，另參酌被告
    自陳大學畢業之智識程度、從事音樂相關工作、月收約3、4
    萬元、父母雙亡、未婚、無需扶養之人、家庭經濟生活狀況
    勉持（見本院卷第137頁）等一切情狀，分別量處如附表一
    所示之宣告刑，併考量各刑期總和上限及其中最長期，且所
    犯罪刑為相同犯罪類型，於合併處罰時之責任非難重複程度
    ，暨被告各犯罪情節、危害情況、侵害法益、犯罪次數等總
    體情狀綜合評價判斷，而定其應執行之刑。
四、沒收　
  ㈠查扣案如附表二所示之物，為事實欄一㈡查獲之第二毒品，其
    外包裝袋與內含毒品分離時，仍會有極微量之毒品殘留而難
    以析離，應依毒品危害防制條例第18條第1項前段之規定，
    宣告沒收銷燬之。至鑑驗時用罄部分，因已滅失，爰不另諭
    知沒收銷燬之。
  ㈡被告於事實欄一㈠販賣毒品取得價金3,200元，為其販賣毒品
    之犯罪所得，且未扣案，自應依刑法第38條之1 第1 項前段
    、第3 項規定宣告沒收，並於全部或一部不能或不宜執行沒
    收時，追徵其價額。
  ㈢扣案如附表三所示之物，均為被告所有供事實欄一㈠販賣毒品
    所用，業據被告陳明在卷（見本院卷第61、131頁），屬供
    被告犯販賣毒品罪所用之物，自應依毒品危害防制條例第19
    條第1 項之規定，不問屬於犯罪行為人與否，宣告沒收。
  ㈣至其餘扣案之物，因與本案犯行無關，爰不宣告沒收。
五、據上論斷，應依刑事訴訟法第299條第1項前段，判決如主文
    。　　
本案經檢察官林鋐鎰提起公訴，檢察官謝雨青、林婉儀到庭執行
職務。
中　　華　　民　　國　　111 　年　　8 　　月　　23  　日
　　　　　　　　　刑事第十二庭  審判長法　官　林虹翔　
　　　　　　　　　                    法　官　陳冠中
　　　　　　　　　　　　　　　　　　　法　官　張敏玲
以上正本證明與原本無異。
如不服本判決應於收受送達後20日內向本院提出上訴書狀，並應
敘述具體理由；其未敘述上訴理由者，應於上訴期間屆滿後20日
內向本院補提理由書（均須按他造當事人之人數附繕本）「切勿
逕送上級法院」。
　　　　　　　　　　　　　　　　      書記官　陳韶穎
中　　華　　民　　國　　111 　年　　8 　　月　　23　　日
附錄法條：
毒品危害防制條例第4條
製造、運輸、販賣第一級毒品者，處死刑或無期徒刑；處無期徒
刑者，得併科新臺幣3千萬元以下罰金。
製造、運輸、販賣第二級毒品者，處無期徒刑或10年以上有期徒
刑，得併科新臺幣1千5百萬元以下罰金。
製造、運輸、販賣第三級毒品者，處7年以上有期徒刑，得併科
新臺幣1千萬元以下罰金。
製造、運輸、販賣第四級毒品者，處5年以上12年以下有期徒刑
，得併科新臺幣5百萬元以下罰金。
製造、運輸、販賣專供製造或施用毒品之器具者，處1年以上7年
以下有期徒刑，得併科新臺幣1百50萬元以下罰金。
前五項之未遂犯罰之。
毒品危害防制條例第5條
意圖販賣而持有第一級毒品者，處無期徒刑或10年以上有期徒刑
，得併科新臺幣7百萬元以下罰金。
意圖販賣而持有第二級毒品者，處5年以上有期徒刑，得併科新
臺幣5百萬元以下罰金。
意圖販賣而持有第三級毒品者，處3年以上10年以下有期徒刑，
得併科新臺幣3百萬元以下罰金。
意圖販賣而持有第四級毒品或專供製造、施用毒品之器具者，處
1年以上7年以下有期徒刑，得併科新臺幣1百萬元以下罰金。
附表一：
編號 犯罪事實 罪名及宣告刑 1 事實欄一㈠ 劉培倫犯販賣第二級毒品罪，處有期徒刑貳年柒月。 2  事實欄一㈡  劉培倫犯意圖販賣而持有第二級毒品罪，處有期徒刑貳年拾月。 
附表二：
編號 扣案物品稱 備註 1 大麻3包 檢出第二級毒品大麻成分 
附表三：
編號 扣案物品稱 備註 1 IPHONE 7 plus行動電話(門號0000000000號)1支 被告所有供事實欄一㈠犯罪所用之物 2 電子磅秤2台  3 空夾鏈袋4包